【裁判字號】    99,交聲,438
【裁判日期】    991202
【裁判案由】    違反道路交通管理處罰條例聲明異議
【裁判全文】
臺灣花蓮地方法院交通事件裁定         99年度交聲字第438號
原處分機關  交通部公路總局臺中區監理所臺中市監理站
法定代理人  詹益治
異  議  人
即受處分人  賴俊廷
上列異議人即受處分人因違反道路交通管理處罰條例案件，對於
交通部公路總局臺中區監理所臺中市監理站中華民國99年 5月26
日所為之處分（原處分案號：裁監稽違字第裁61-P00000000號）
，聲明異議，經臺灣臺中地方法院以99年度交聲字第2612號裁定
管轄錯誤，並移送本院，茲裁定如下：
    主  文
異議駁回。
    理  由
一、原處分意旨略以：異議人即受處分人賴俊廷於民國98年10月
     1日21時30分許，騎乘車號895－EDF號普通重型機車，行經
    臺九線公路與福德路口之設有燈號管制之交岔路口闖越紅燈
    並行左轉，經警攔停依法舉發，並由原處分機關依道路交通
    管理處罰條例第53條第 1項、第63條第1項第3款等規定，裁
    罰異議人罰鍰新臺幣（下同）1,800元，記違規點數3點等語
    。
二、異議意旨則以：伊當時騎車於臺九線快到福德路口時綠燈閃
    黃燈故減速準備左轉，伊眼睛所能看見之紅綠燈指示標誌為
    黃燈，但停於福德路內之警察卻說看到之燈號已為紅燈，因
    之對伊開出紅燈左轉罰單，為此爭執10幾分鐘，期間警察一
    直強調執勤辛勞到現在即使深夜人車稀少還不能回家，且這
    張罰單才5、600元，是所有能開的罰單中金額相對非常低的
    ，至此雙方妥協，伊同意簽字花點小錢幫警察能早點達成業
    績回家；然持罰單至監理站繳交罰款時，監理站人員卻說這
    張罰單是紅燈左轉要罰1,800元，紅燈右轉才是600元，伊至
    此方知受騙，花蓮警局來函亦隻字未提警員口中說出這張罰
    單才5、600元事實，且交通處罰是為保障用路人行的安全，
    該區最常發生車禍是因白天機車未兩段式左轉遭直行車追撞
    ，夜間則是砂石車闖紅燈追撞兩段式左轉機車，若是要避免
    交通事故，警方應在事故最頻繁之臺九線上執勤，而非躲在
    福德路巷內再伺機出現，為求業績目的太過明顯，爰請撤銷
    原處分云云。
三、按汽車行駛到交岔路口，其行進、轉彎，應遵守燈光號誌，
    道路交通安全規則第102條第 1項第1款定有明文。又汽車駕
    駛人，行經有燈光號誌管制之交岔路口闖紅燈者，處 1,800
    元以上5,400元以下罰鍰；汽車駕駛人有第 53條情形者，除
    依原條款處罰緩外，並予記違規點數 3點，道路交通管理處
    罰條例第53條第1項、第63條第1項第 3款亦分別定有明文。
    至於道路交通管理處罰條例所指之車輛，係指在道路上以原
    動機行駛之汽車（包括機器腳踏車）或以人力、獸力行駛之
    車輛，道路交通管理處罰條例第3條8款已有明文解釋；且依
    同條例第92條第 1項規定訂定之道路交通安全規則第2條第1
    項第1款、第2項規定，除同一條文或相關條文就機器腳踏車
    另有規定者，汽車指在道路上不依軌道或電力架線而以原動
    機行駛之車輛，包括機器腳踏車，是異議人本件騎乘之普通
    重型機車，即包括在上開各項規定所指之「汽車」範圍內，
    自甚明確。
四、經查：
  (一)異議人於前開時、地駕駛上開車輛闖紅燈，經花蓮縣警察局
    新城分局嘉里派出所警員以異議人違反道路交通管理處罰條
    例第53條第 1項規定開單舉發等情，有花蓮縣警察局花交警
    字第 P00000000號舉發違反道路交通管理事件通知單影本在
    卷可稽；該通知單影本違規事實欄雖記載「紅燈左轉」，惟
    依95年7月1日修正施行前之道路交通管理處罰條例第53條：
    「汽車駕駛人，行經有燈光號誌管制之交岔路口闖紅燈者，
    處新臺幣1,800元以上5,400元以下罰鍰」之規定，「闖紅燈
    」、「紅燈左轉」及「紅燈右轉」等之行為，原均係適用上
    開規定舉發處罰；95年7月1日修正施行之修正條文已新增第
    2項：「前項紅燈右轉行為者，處新臺幣600元以上1,800 元
    以下罰鍰」之規定，爰自上開修正規定施行後，「紅燈右轉
    」之違規行為，係應適用修正之規定，業經交通部以99年 2
    月 4日路臺監字第0990402869號函示明確，是「紅燈左轉」
    之違規行為，自應屬道路交通管理處罰條例第 53條第1項所
    定之「闖紅燈」行為無訛。
  (二)又證人即舉發本件違規事件之警員蔡文光到庭證稱：本件是
    伊開單舉發，於98年10月1日晚上8時30分或 9時30分左右，
    伊站在福德路一間冷氣行招牌下面，執行違規攔停勤務，異
    議人當時是騎右邊的慢車道，臺九線北上車道當時是紅燈，
    異議人看到福德路上面是綠燈就直接左轉，伊就直接攔停告
    知違規事實，接著就拿證件告發，當時異議人很配合，有問
    伊為何不能左轉，我說明理由後，異議人並沒有講什麼；而
    異議人到達路口前，當時號誌已經轉變成紅燈，伊亦未跟異
    議人說讓伊開一下，才 500元左右的話，且伊站立的位置並
    無任何障礙物阻擋伊的視線，伊看得很清楚，該路口有左轉
    專用號誌，但機車要二段式左轉，異議人還沒通過停止線之
    前，號誌已經是紅燈等語明確，依證人當庭提出之現場照片
    觀之，證人當時所站立之位置（即在福德路上所拍攝之照片
    左下角處）面對上開路口之視野遼闊，並無任何障礙物阻絕
    ，是證人所證其當時可以清楚看到異議人行進方向及號誌狀
    況乙情，自屬信而有徵；且證人與異議人間，不僅未有任何
    怨隙，又係毫不相識之人，衡情證人應無設詞攀誣，或虛構
    違規事實以陷害異議人之必要，而警員執行公務時，本身即
    受有行政懲處責任之監督，其到庭具結作證，更係以刑事責
    任擔保其證言之真實性，警員復係代表國家執行道路交通安
    全與秩序之維護及舉發違規行為之公務員，其依法製單舉發
    違反道路交通管理處罰條例所列之違規事實，本質上為行政
    處分，係公務員基於職務上權力，依法就特定之具體事件所
    為具公法上效果之單方行政行為，自具一定之公信力，而一
    般執行警員就交通違規取締係受有專門訓練，對於道路使用
    人之動態具有較高之注意，誤判之可能性不高，交通違規又
    常係一瞬間突發之行為，此為眾所周知之事，是警員執行勤
    務時，如無法就一瞬間突發之交通違規行為，即時以其他更
    為明確方式取證，然若無其他證據顯示舉發警員有誤認或故
    意構陷之情事時，自應信賴舉發警員親眼目睹之證言，故證
    人之上開證述內容，以及其所紀錄舉發之本件違規事實，即
    堪採信。況依上開現場照片所示，臺九線公路靠近福德路口
    之路段上，設有機車專用道，與二線道之快車道間設有橘紅
    色軟質分隔桿，路口設有機車兩段式左轉待轉區，是機車行
    至該路口，自應實施兩段式左轉，以避免逕自跨越二線道之
    快車道過程中，遭直行快車道之車輛撞擊等情，至為明顯，
    惟異議人於本院調查時，猶陳稱：伊過停止線時燈號是黃燈
    ，而且福德路那邊馬上就綠燈了，伊不用再兩段式左轉，直
    接左轉，當時狀況伊認為與兩段式左轉的定義不符云云，益
    證異議人本件為警舉發當時，恐係為規避兩段式左轉之規定
    ，而闖越紅燈後，逕自左轉行駛當時號誌為綠燈之福德路。
  (三)至於異議人堅稱當時係因警員表示罰單僅有5、600元才簽名
    云云，惟此情已經證人當庭否認之，異議人又未提出相關事
    證以實其說，且苟若異議人為警攔停當時，確有與證人爭持
    長達10餘分鐘，何以在據理力爭之情形下，經證人表示僅有
    5、600元之罰鍰後隨即妥協，徒然損及己身利益，是異議人
    此部分所指，殊難採信；另證人舉發當時，既係在執行違規
    欄停勤務，異議人本件之違規行為，亦係闖越紅燈逕行左轉
    行使福德路，則就證人舉發本件違規行為而言，其所處位置
    應屬適當，亦與法無違。
五、據此，異議人並未就證人之本件舉發有誤，提出確實事證以
    供調查，且無任何相關證據足資證明證人本件確有捏造事實
    違法取締之情事，故本件證人本其維護交通秩序、安全職責
    所為之舉發，自應受到合法、正確之推定；是異議人於前述
    時、地確有違規闖越紅燈左轉之違規事實，應堪認定，則原
    處分機關依據道路交通管理處罰條例第53條第 1項、第63條
    第1項第3款之規定，裁處異議人罰鍰1,800元並記違規點數3
    點，核無違誤，異議人之異議為無理由，應予駁回。
六、據上論斷，應依道路交通事件處理辦法第18條，裁定如主文
    。
中    華    民    國    99    年    12    月    2     日
                  交通法庭      法  官  黃鴻達
上列正本證明與原本無異。
如對本裁定不服，應於送達後 5日內，向本院提出抗告狀（應抄
附繕本）。
中    華    民    國    99    年    12    月    3     日
                                書記官

司法院資訊處製作；財團法人民間司法改革基金會備份。
